臺灣高雄地方法院刑事判決　　　　　　 100年度易字第1244號
公　訴　人　臺灣高雄地方法院檢察署檢察官
被　　　告　辛家蓁
上列被告因贓物案件，經檢察官提起公訴（100 年度偵字第1873
4 號），本院判決如下：
    主  文
辛家蓁無罪。
    理  由
一、公訴意旨略以：被告辛家蓁係另案被告何正旭（由檢察官偵
    查中）之女友，於民國100 年5 月30日清晨，被告知悉何正
    旭所持有之統一超商100 元禮卷1 張、古錢幣24枚、銅製耳
    環2 只、50元紀念紙鈔1 張（即如附表編號10、26、27、28
    所示之物），係來路不明之贓物，竟仍基於寄藏贓物之犯意
    ，提供其位於高雄市前鎮區○○○街29號A6號房之租屋處，
    讓何正旭寄放上開物品。嗣經警於100 年6 月24日，搜索被
    告上開租屋處，並扣獲如附表所示之物，始查悉上情，因認
    被告涉犯刑法第349 條第2 項之寄藏贓物罪嫌。
二、按被告未經審判證明有罪確定前，推定其為無罪；犯罪事實
    ，應依證據認定之，無證據不得認定犯罪事實。又不能證明
    被告犯罪者，應諭知無罪之判決，刑事訴訟法第154 條、第
    301 條第1 項分別定有明文。次按，認定犯罪事實所憑之證
    據，雖不以直接證據為限，間接證據亦包括在內，然而無論
    直接證據或間接證據，其為訴訟上之證明，須於通常一般人
    均不致有所懷疑，而得確信其為真實之程度者，始得據為有
    罪之認定，倘其證明尚未達到此一程度，而有合理之懷疑存
    在時，即難遽採為不利被告之認定，最高法院著有76年臺上
    字第4986號判例可資參照。又依刑事訴訟法第161 條第1 項
    規定，檢察官就被告犯罪事實，應負舉證責任，並指出證明
    之方法。因此，檢察官對於起訴之犯罪事實，應負提出證據
    及說服之實質舉證責任。倘其所提出之證據，不足為被告有
    罪之積極證明，或其指出證明之方法，無從說服法院以形成
    被告有罪之心證，基於無罪推定之原則，自應為被告無罪判
    決之諭知，最高法院亦著有92年臺上字第128 號判例可參。
    末按，刑法第349 條第2 項之寄藏贓物罪，係指受寄他人之
    贓物，為之隱藏者而言（最高法院30年非字第57號判例意旨
    、84年度台非字第112 號判決意旨參照）。是行為人若無「
    受寄」他人贓物之行為，自難以寄藏贓物罪相繩。
三、對於證據能力之判斷
（一）按被告以外之人於審判外之言詞或書面陳述，除法律有規
      定者外，不得作為證據，刑事訴訟法第159 條第1 項定有
      明文。又被告以外之人於審判外之陳述，雖不符前4 條之
      規定，而經當事人於審判程序同意作為證據，法院審酌該
      言詞陳述或書面陳述作成時之情況，認為適當者，亦得為
      證據。當事人、代理人或辯護人於法院調查證據時，知有
      第159 條第1 項不得為證據之情形，而未於言詞辯論終結
      前聲明異議者，視為有前項之同意，刑事訴訟法第159 條
      之5 亦定有明文。本件被害人潘素琴於警詢中之陳述，為
      被告以外之人於審判外之言詞陳述，卷附搜索暨扣押筆錄
      、扣押物品目錄表、查扣贓物認領保管單，則係被告以外
      之人於審判外之書面陳述，而檢察官及被告就上開言詞及
      書面陳述，未於本院審理過程中聲明異議，本院並審酌上
      開陳述作成時之情況正常，且與本案相關之待證事實具有
      關連性，認適當作為證據，依前開刑事訴訟法第159 條之
      5 之規定，認上開陳述具有證據能力。
（二）次按，被告以外之人於偵查中向檢察官所為之陳述，除顯
      有不可信之情況者外，得為證據，刑事訴訟法第159 條之
      1 第2 項定有明文。本件證人吳明忠於檢察官偵查中所為
      之證述內容，業經其具結擔保其證詞之真實性，而依本案
      卷證資料所示，上開證據之取得過程並無瑕疵，未發現有
      何顯有不可信之情況，且與本案相關之待證事實具有關連
      性，依前揭刑事訴訟法第159 條之1 第2 項之規定，自應
      具有證據能力。
四、檢察官認被告涉犯前開罪嫌，無非係以被告之供述、被害人
    潘素琴、證人吳明忠之陳述、扣押筆錄、扣押物品目錄表、
    查扣贓物認領保管單為主要依據。訊據被告則堅詞否認有何
    寄藏贓物犯行，辯稱：伊與何正旭是男女朋友關係，高雄市
    前鎮區○○○街29號A6號房屋，是伊與何正旭所共同居住。
    該房屋雖係以伊的名義承租，但實際上是何正旭找的，租金
    也是何正旭付的，是因為何正旭說其名字不能曝光，才會以
    伊的名義承租。至於扣案如附表編號10、26、27、28所示物
    品，是何正旭拿到伊2 人上開租屋處，伊不知道該等物品是
    贓物。經查：
（一）被害人潘素琴位在高雄市○○區○○路130 巷45號之住處
      ，於100 年5 月29日下午6 時許至翌日上午6 時10分許間
      ，遭人侵入行竊，並竊走行動電話、存錢筒（內有現金）
      、金飾、太陽眼鏡、證件及如附表編號10、26、27、28所
      示之物品。嗣於100 年6 月24日凌晨3 時30分許，警方人
      員因懷疑被告男友何正旭涉嫌另起竊案，而對被告與何正
      旭共乘之0878-VV 號自用小客車實施跟監時，在高雄市前
      鎮區○○○路406 巷巷口，見何正旭再度犯案而上前欲予
      盤查，然為何正旭趁隙逃逸後，在上開自用小客車內當場
      查獲被告，嗣警方人員因取得被告同意，而至被告位在高
      雄市前鎮區○○○街29號A6號房之租屋處搜索，並在該房
      屋內扣得含被害人潘素琴失竊之如附表編號10、26、27、
      28所示物品在內之如附表所示物品等事實，業據被害人潘
      素琴於警詢中（見警卷第64至66頁、第69、70頁）、證人
      即參與查獲本案之高雄市政府警察局刑警大隊分隊長吳明
      忠於偵訊及本院審理中（見偵卷第39至41頁、本院卷第71
      至74頁）證述明確，並有本件搜索暨扣押筆錄、扣押物品
      目錄表（見警卷第21至28頁）、被害人潘素琴出具之查扣
      贓物認領保管單（見警卷第67頁）在卷可稽，復為被告所
      不否認（見警卷第10頁、本院2 卷第38頁），自堪予以認
      定。
（二）警方人員扣得被害人潘素琴所失竊上開物品之高雄市前鎮
      區○○○街29號A6號房屋，除係被告之居所外，被告男友
      何正旭亦在該房屋居住乙情，要據被告供陳在卷（見本院
      卷第17、18頁），核與何正旭於本院審理中證述：伊與被
      告認識後有交往，並曾承租高雄市前鎮區○○○街29號A6
      號房屋同住，而會承租該屋居住，是因為伊有朋友曾在該
      處住過，所以伊去詢問該處是否有出租，嗣承租該房屋的
      訂金及租金都是伊支付的等語（見本院卷第60至71頁），
      及證人吳明忠於本院審理中證稱：伊跟監何正旭時，知悉
      被告與何正旭大概住在何處，但不確定是哪一間，而查獲
      被告後，伊問其與何正旭住在哪裡，被告一開始支吾其詞
      ，之後才帶伊及同事到高雄市前鎮區○○○街29號A6號房
      屋等語（見本院卷第72頁）相符，堪以認定。另被告辯稱
      被害人潘素琴失竊之如附表編號10、26、27、28所示物品
      ，係何正旭拿到高雄市前鎮區○○○街29號A6號房屋放置
      乙節，要與何正旭於本院審理中證稱：警方人員在高雄市
      前鎮區○○○街29號A6號房屋內扣獲的物品，原本是放在
      伊鳳山大東二路的住處，嗣因為搬到上開租屋處，伊就自
      己將該等物品帶到租屋處等語（見本院卷第62至64頁）相
      符，亦堪認定。綜觀前開事實，高雄市前鎮區○○○街29
      號A6號房屋既亦為何正旭所居住，則何正旭將其持有之上
      開贓物放置在該處，實屬正常之事，要難僅以被告亦同住
      該處，即謂被告有受寄上開贓物之行為。
（三）高雄市前鎮區○○○街29號A6號房屋，係以被告名義承租
      乙節，要據被告自承在卷（見本院卷第38頁），並有房屋
      租賃契約書扣案足憑（即如附表編號13所示之物，契約內
      容見本院卷第32至35頁），固堪認定。惟關於為何用被告
      名義承租上開房屋乙情，業據被告辯稱：因為何正旭說其
      名字不能曝光，所以才會以伊的名義承租等語（見本院卷
      第38頁），而被告所執辯詞，要與何正旭於本院審理中證
      述：案發當時，因為伊的身分證、健保卡都不見了，所以
      用被告的名義寫契約，而伊當時也有向被告提到，因為伊
      有毒品前科，所以儘量不要出名等語（見本院卷第64頁）
      ，並無明顯不符，是以被告名義承租高雄市前鎮區○○○
      街29號A6號房屋乙事，尚與上開贓物放置在該房屋內之事
      無關，無從以之為何不利於被告之認定。又被告雖與何正
      旭共同居住在存有上開贓物之高雄市前鎮區○○○街29
      號A6號房屋，然依本案所存卷證資料，並無證據證明被告
      有收受被害人潘素琴失竊之上開贓物，是本案亦查無應變
      更起訴法條而改論被告收受贓物犯行之情，併予敘明。
五、本件檢察官認被告涉嫌前開犯行所憑之證據，尚尚未達於通
    常一般之人均不致有所懷疑，而得確信其為真實之程度，依
    刑事訴訟制度「倘有懷疑，即從被告之利益為解釋」、「被
    告應被推定為無罪」之原則，即難據以為被告不利之認定。
    此外，復查無其他積極之證據，足資認定被告有何前開被訴
    犯行，自屬不能證明被告犯罪，依首開說明，自應為被告無
    罪之諭知。
六、本件同案被告施銘仁部分，由本院另行審結，附此敘明。
據上論斷，應依刑事訴訟法第301 條第1 項，判決如主文。
本案經檢察官蔡東利到庭執行職務。
中    華    民    國   100    年    11    月    2     日
                  刑事第十七庭  審判長法  官  陳培維
                                      法  官  楊儭華
                                      法  官  陳君杰
以上正本證明與原本無異。
如不服本判決應於收受送達後10日內向本院提出上訴書狀，並應
敘述具體理由；如未敘述上訴理由者，應於上訴期間屆滿後20日
內向本院補提理由書（均須按他造當事人之人數附繕本）「切勿
逕送上級法院」。
中    華    民    國   100    年    11    月    2     日
                                      書記官  紀龍年
附表：
┌──┬────────────────────────────┬──┐
│編號│扣案物品                                                │數量│
├──┼────────────────────────────┼──┤
│1   │三星牌行動電話話機（序號：000000000000000 號）          │1 具│
├──┼────────────────────────────┼──┤
│2   │NOKIA 牌行動電話話機（序號：000000000000000 號）        │1 具│
├──┼────────────────────────────┼──┤
│3   │SONY ERICSSON 牌行動電話話機（序號：000000000000000 號）│1 具│
├──┼────────────────────────────┼──┤
│4   │MP3                                                     │1 具│
├──┼────────────────────────────┼──┤
│5   │手錶                                                    │4 支│
├──┼────────────────────────────┼──┤
│6   │千禧金龍年紀念套幣（內含5 枚10元硬幣）                  │1 盒│
├──┼────────────────────────────┼──┤
│7   │新臺幣發行50週年紀念套幣（內含5 枚10元硬幣）            │1 盒│
├──┼────────────────────────────┼──┤
│8   │韓國現行貨幣、郵票（內含7 枚硬幣、7 枚郵票）            │1 組│
├──┼────────────────────────────┼──┤
│9   │首屆民選總統紀念套幣（內含2 枚硬幣）                    │1 盒│
├──┼────────────────────────────┼──┤
│10  │統一超商100 元禮卷                                      │1 張│
├──┼────────────────────────────┼──┤
│11  │太平洋SOGO百貨公司100 元禮卷                            │2 張│
├──┼────────────────────────────┼──┤
│12  │電話卡                                                  │2 張│
├──┼────────────────────────────┼──┤
│13  │房屋租賃契約書                                          │1 本│
├──┼────────────────────────────┼──┤
│14  │解卡密碼姚振榮字條                                      │1 張│
├──┼────────────────────────────┼──┤
│15  │十字耶穌項鍊                                            │1 條│
├──┼────────────────────────────┼──┤
│16  │項鍊                                                    │9 條│
├──┼────────────────────────────┼──┤
│17  │金色手環                                                │1 只│
├──┼────────────────────────────┼──┤
│18  │手鍊                                                    │3 只│
├──┼────────────────────────────┼──┤
│19  │胸針                                                    │1 個│
├──┼────────────────────────────┼──┤
│20  │戒指                                                    │2 只│
├──┼────────────────────────────┼──┤
│21  │H型配飾                                                 │1 只│
├──┼────────────────────────────┼──┤
│22  │珍珠配飾                                                │1 只│
├──┼────────────────────────────┼──┤
│23  │銀色配飾                                                │1 只│
├──┼────────────────────────────┼──┤
│24  │心型配飾                                                │1 只│
├──┼────────────────────────────┼──┤
│25  │玉手環                                                  │1 只│
├──┼────────────────────────────┼──┤
│26  │古錢幣                                                  │24枚│
├──┼────────────────────────────┼──┤
│27  │銅製耳環                                                │2 只│
├──┼────────────────────────────┼──┤
│28  │50元紀念紙鈔                                            │1 張│
├──┼────────────────────────────┼──┤
│29  │紅色耳環                                                │2 只│
├──┼────────────────────────────┼──┤
│30  │珠寶袋                                                  │5 個│
└──┴────────────────────────────┴──┘